臺灣臺東地方法院民事裁定　　　　　　　99年度監宣字第53號
聲　請　人　呂金墻
代　理　人　王丕衍律師
相　對　人　陳桂英
關　係　人　呂東龍
上列聲請人聲請對相對人為監護宣告事件，本院裁定如下：
    主  文
宣告陳桂英（女，民國○○○年○月○日生，身分證統一編號：
Ｚ000000000號）為受監護宣告之人。
選定呂金墻（男，民國○○○年○月○○日生，身分證統一編號
：Ｚ000000000號）為受監護宣告之人之監護人。
指定呂東龍（男，民國○○○年○月○○日生，身分證統一編號
：Ｚ000000000號）為會同開具財產清冊之人。
聲請程序費用新臺幣壹仟元由受監護宣告之人陳桂英負擔。
    理  由
一、聲請意旨略以：聲請人呂金墻之妻即相對人陳桂英，於民國
    99年8月2日因車禍導致腦部嚴重損傷，雖陸續經花蓮慈濟醫
    院及馬偕紀念醫院臺東分院治療效果仍屬有限，現呈現四肢
    癱瘓，認知功能及生活自理能力完全喪失，基本日常生活需
    全時照護，已達不能為意思表示或受意思表示之程度，為此
    依民事訴訟法第597條之規定，聲請准予裁定宣告相對人陳
    桂英為受監護之人，並由聲請人為其監護人，兩造子女呂東
    龍任會同開具財產清冊之人等語。
二、按對於因精神障礙或其他心智缺陷，致不能為意思表示或受
    意思表示，或不能辨識其意思表示之效果者，法院得因本人
    、配偶、四親等內之親屬、最近一年有同居事實之其他親屬
    、檢察官、主管機關或社會福利機構之聲請，為監護之宣告
    ，民法第14條第1項定有明文。經查：
  (一)聲請人呂金墻為相對人陳桂英之夫，有戶籍謄本在卷足憑。
    而陳桂英因上開疾病致不能為意思表示或受意思表示之程度
    等情，業據其提出馬偕紀念醫院臺東分院診斷證明書乙紙為
    證。
  (二)本院於99年12月3日至相對人所在地之臺東縣私立仁愛之家
    ，於鑑定人黃怡禎醫師前就相對人之姓名、數字比劃及與聲
    請人、關係人間之關係等事項訊問相對人，然相對人雖會點
    頭表示與聲請人間之關係，卻對其他問題皆無反應，鑑定人
    則稱：相對人只能接受外界簡單意思表達，但無法和外界溝
    通，日常生活需要完全仰賴他人照顧等語，此有本院99年12
    月3日調查筆錄1份在卷可參。又本件經鑑定人鑑定結果認為
    ：相對人於99年8月2日因車禍造成腦部嚴重損傷，雖陸續經
    花蓮慈濟醫院及馬偕紀念醫院臺東分院治療效果仍屬有限，
    自此呈現四肢癱瘓，認知功能及生活自理能力完全喪失，全
    部均須仰賴他人照料，雖然意識清醒，但對外界刺激及指令
    、話語傳達之接受均有限，且反應極慢，僅能以點頭、搖頭
    表達「是」與「不是」之意思，或是時常做出錯誤之表意，
    而無行為語言表達能力，亦無能力處理個人事務，並喪失人
    、時、地之定向感，經診斷為腦部創傷後之失能狀態，基本
    日常生活需全時照護等情，亦有行政院衛生署臺東醫院99年
    12月15日函所附之精神鑑定報告書1份在卷可稽。
  (三)綜上，本院認相對人因精神障礙或其他心智缺陷，已達不能
    為意思表示或受意思表示之程度，揆諸首揭規定，本件聲請
    應予准許，爰對相對人為監護之宣告。
三、次按受監護宣告之人應置監護人。法院為監護之宣告時，應
    依職權就配偶、四親等內之親屬、最近一年有同居事實之其
    他親屬、主管機關、社會福利機構或其他適當之人選定一人
    或數人為監護人，並同時指定會同開具財產清冊之人。法院
    為前項選定及指定前，得命主管機關或社會福利機構進行訪
    視，提出調查報告及建議。監護之聲請人或利害關係人亦得
    提出相關資料或證據，供法院斟酌。法院選定監護人時，應
    依受監護宣告之人之最佳利益，優先考量受監護宣告之人之
    意見，審酌一切情狀，並注意下列事項：(一)受監護宣告之人
    之身心狀態與生活及財產狀況；(二)受監護宣告之人與其配偶
    、子女或其他共同生活之人間之情感狀況；(三)監護人之職業
    、經歷、意見及其與受監護宣告之人之利害關係；(四)法人為
    監護人時，其事業之種類與內容，法人及其代表人與受監護
    宣告之人之利害關係。民法第1110條、第1111條、第1111條
    之1分別定有明文。又按監護宣告之裁定，應同時選定監護
    人及指定會同開具財產清冊之人，並附理由，民事訴訟法第
    604條第1項定有明文。經查：聲請人為相對人之夫，於本院
    訊問時表示其他親屬均同意由其擔任監護人，此有本院99年
    12月3日鑑定筆錄、親屬系統表及同意書各1份在卷可稽，再
    本件經函請臺東縣政府社會處進行訪視，據覆略以：受監護
    人於99年8月2日發生車禍，經醫院治療仍神智不清，以致不
    能處理自己事務，家屬為協助後續保險理賠事宜，乃依法為
    監護宣告之聲請，然聲請人住於自有之二層水泥建築樓房，
    居住環境整潔，惟需向臺糖公司繳交承租土地每年新臺幣（
    下同）二萬多元之租金，其與受監護人每月可領取老人年金
    及老農津貼總計九千元，又據聲請人表示其從事臨時工，但
    年紀老，很少人願意僱用，長子及次子之工作收入則各自花
    用，鮮少用於家中共同開銷，而受監護人車禍前尚能受僱他
    人擔任採荖葉工作，讓家庭收入能維持平穩，如今受監護人
    之安置費用每月二至三萬元，需要理賠金來負擔後續養護及
    生活費用。經評估，聲請人幾乎每日至養護中心協助受監護
    人做復建，兩造次子亦常來探望受監護人，係屬常出現處理
    受監護人事宜之人，對於聲請人聲請監護宣告，兩造次子表
    達出需要能夠瞭解、協同處理受監護人財物之立場，為考量
    受監護人最佳照顧，建請本院依受監護人最佳利益酌定等語
    ，有臺東縣政府99年12月8日府社婦字第0990130551號函所
    附之訪視建議報告1份在卷可稽（參見本院卷第21至24頁）
    。本院參酌上情，認由聲請人任監護人，最能符合受監護宣
    告之人之最佳利益，爰選定聲請人呂金墻為監護人。另聲請
    人之子呂東龍亦係相對人之子，且表明同意任會同開具財產
    清冊之人，此有本院99年12月3日鑑定筆錄1份在卷可憑，爰
    併指定呂東龍為會同開具財產清冊之人。
四、末按民法第1113條準用同法第1099條、第1109條之規定，監
    護開始時，監護人對於受監護人之財產，應依規定會同法院
    指定會同開具財產清冊之人，於二個月內開具財產清冊，並
    陳報法院；監護人於執行監護職務時，因故意或過失，致生
    損害於受監護人者，應負賠償之責。準此，監護人呂金墻於
    本裁定確定後，應會同如主文第3項所示之受指定人呂東龍
    ，於二個月內開具財產清冊，並陳報法院，併此敘明。
五、依民事訴訟法第608條第1項，非訟事件法第24條第1項，裁
    定如主文。
中    華    民    國    100   年    1     月    11    日
                    家事法庭法  官  康文毅
以上正本係照原本作成。
如不服本裁定關於選定監護人及指定會同開具財產清冊之人等部
分，應於送達後10日內向本院提出抗告狀，並繳納抗告費新臺幣
1,000元；其餘關於宣告監護之部分，不得抗告。
中    華    民    國    100   年    1     月    11    日
                            書記官  高美枝